臺灣高雄地方法院民事裁定　　　　　 99年度消債更字第533號
聲　請　人　王福龍
代　理　人　黃奉彬
上列當事人聲請消費者債務清理事件，本院裁定如下：
    主  文
聲請駁回。
聲請費用由聲請人負擔。
    理  由
一、聲請意旨略以：聲請人前未曾依「中華民國銀行公會會員辦
    理消費金融案件無擔保債務協商機制」請求共同協商債務清
    償方案，乃於97年11月間向最大債權金融機構即國泰人壽股
    份有限公司（下稱國泰人壽）請求協商不成立，然聲請人每
    月收入僅約新台幣（下同）55,865元，遭國泰人壽強制執行
    扣薪三分之一，尚須支付房貸及扶養未成年子女等，已入不
    敷出，有不能清償債務之情事，爰聲請准予更生等語。
二、按「債務人不能清償債務或有不能清償之虞者，得依本條例
    所定更生或清算程序，清理其債務」、自債務人提出協商請
    求之翌日起逾30日不開始協商，或自開始協商之翌日起逾90
    日協商不成立，債務人得逕向法院聲請更生或清算，消費者
    債務清理條例第3 、153 條定有明文。查聲請人與最大債權
    銀行台中商銀協商不成立之情，有民國99年6 月14日前置協
    商不成立通知書（卷16頁）可稽，是聲請人聲請更生乃合於
    規定，惟是否有同條例第3 條規定，債務人不能清償債務或
    有不能清償之虞者，而得裁定准許依更生程序清理其債務，
    應另認定。
三、經查：聲請人現任職於國立恆春高級工商職業學校擔任教官
    （卷29頁在職證明書），其99年每月固定薪資為55,865元，
    扣除軍保費935 元、退撫金2,805 元、健保費2,466 元，實
    際收入約49,659元（卷30-34 頁薪資單）外，每年另領取1.
    5 個月薪資之年終獎金及至少0.5 個月考績獎金（卷85頁國
    立恆春高級工商職業學校函），全年獎金收入共約111,730
    元（55865 ×2 ），加總後聲請人每月實際收入約58,970元
    （｛111730÷12｝＋49659 ）可供支用。
四、聲請人雖主張每月必要支出費用為31,871元( 卷6 頁) ，其
    中包含房貸費用每月3,870 元，然考量聲請人目前負債情形
    ，自應撙節開銷以清償債務，每月必要生活費應以99年度高
    雄市每人每月最低生活費11,309元為限。而此行政院內政部
    所公告最低生活費用，係照當地區最近1 年平均每人消費支
    出60% ，依其基準之家庭收支調查報告調查表格式所示有關
    經常性支出之調查項目，其原即包括利息支出、稅捐、社會
    保險、食品、衣著、「房租」及水費、電費、醫療保健、交
    通、娛樂、教育等基本生活需求，是以最低基本生活費已包
    括聲請人上開房租費用，故聲請人主張除最低生活費11,309
    元外，所需支出之其他費用含非自已債務（如上述）之房貸
    款，即非屬必要支出；況該房屋所有權人係在配偶曾綵婕名
    下，聲請人又非債務人（卷54-57 頁土地及建物登記謄本）
    ，是聲請人主張房貸支出每月3,870 元，不可採信。又聲請
    人陳稱需扶養1 名未成年子女（96年出生，卷28頁戶籍資料
    頁），尚屬幼小，而聲請人之配偶曾綵婕97年所得256,224
    元、98年所得290,112 元，平均每月所得分為21,352元、24
    ,176元，名下有房屋一棟、土地一筆，以及2010年份、1500
    cc本田嶄新汽車一輛（卷59-61 頁所得及財產資料），非無
    資力，是曾綵婕自應與聲請人共同負擔扶養義務，參照民法
    第1118、1119條規定，其負扶養義務之程度，加應考量聲請
    人目前身陷卡債之窘境，所負擔之扶養義務能力，自非比一
    般，是本院認應以98年度綜合所得稅受扶養人每人免稅額82
    ,000元計算，其每人每月扶養費用約6,833 元（82000 ÷12
    ），是聲請人主張每月支付扶養費用2,000 元，尚屬合理。
    至聲請人主張需負擔母親之扶養費用，查聲請人母親王莊話
    97、98年無所得，名下無財產（卷66-68 頁各類所得資料及
    財產歸屬資料清單），確有不能維持生活之情形，應有受扶
    養之必要，依聲請人所陳報每月支付母親扶養費用3,000 元
    ，與上開扶養免稅額和其他兩名應分擔扶養義務人（卷69頁
    家族系統表）平均計算數額相當，尚非過當。則以其上揭99
    年度平均每月收入58,970元為準，扣除其個人必要支出11,3
    09元及扶養費用5,000 元（2000＋3000），則每月猶有42,6
    61元（00000-00000-0000）可資清償債務，足徵其力能償還
    ，顯欠還款誠意甚明，是以聲請人應無不能清償情事，足堪
    認定。再者，對照其無擔保債務總額3,394,949 元（卷12-1
    5 頁金融聯合徵信報告），以聲請人每月所餘42,661元逐年
    為清償，不計利息僅需約80個月（0000000 ÷42661 ）即約
    6 年期間即可清償完畢，是其未能接受顯足以負擔之還款方
    案，表示每月僅能還款10,000元，致調解不成立（卷16頁不
    成立通知書、20-21 頁陳報狀），實非無故。且審酌聲請人
    現年38歲（62年出生，卷27頁戶籍資料），尚屬壯年，以其
    公務員身份所受保障，距法定屆齡退休之65歲，一般可預期
    尚有27年穩定成長收入之職業生涯可期，力能逐期償還所欠
    債務，自無庸疑，實難認聲請人有不能清償債務或不能清償
    之虞之情事。至聲請人遭債權人國泰人壽扣薪之事，如聲請
    人願與其成立協商，即應停止執行扣薪，與有無履行清償能
    力之認定無關，併此敘明。
五、綜上，扣除聲請人之必要支出及扶養費用，其並無不能清償
    債務之情事，自與更生條件不合，故本件聲請，應予駁回，
    爰裁定如主文。
中    華    民    國    100   年    1     月    13    日
                  民事庭    法      官  藍家慶
上為正本係照原本作成
如不服本裁定，應於裁定送達後10日內，以書狀向本院提出抗告
，並繳納抗告費新臺幣1千元
中    華    民    國    100   年    1     月    13    日
                            書記官  梁竫